【裁判字號】    99,訴,624
【裁判日期】    990413
【裁判案由】    都市計畫
【裁判全文】
臺北高等行政法院裁定
                                       99年度訴字第624號
原      告  甲○○
            乙○○○
            丙○○
            丁○○
            戊○○
            己○○
            庚○○
            辛○○
            壬○○
            癸○○
            子○○
            丑○○
共同訴訟代理人  陳妙秋  律師
被      告  臺北市政府
代  表  人  寅○○（市長）
上列當事人間都市計畫事件，原告不服內政部中華民國99年1 月
29日台內訴字第0980240034號訴願決定，提起行政訴訟，本院裁
定如下：
    主  文
原告之訴駁回。
訴訟費用由原告負擔。
    理  由
一、按訴願之提起，應自行政處分達到或公告期滿之次日起30日
    內為之。利害關係人提起訴願者，訴願期間自知悉時起算。
    但自行政處分達到或公告期滿後，已逾3 年者，不得提起。
    提起訴願逾法定期間者，應為不受理之訴願決定。參照訴願
    法第14條第1 項、第2 項、第77條第2 款之規定甚明。訴願
    逾期即未經合法之訴願程序，進而提起撤銷訴訟，不合提起
    撤銷訴訟須經合法訴願之前置要件，起訴為不合法，又不能
    補正，應依行政訴訟法第107 條第1 項第10款裁定駁回之。
二、本件被告於91年12月20日以府都二字第09128756200 號公告
    「變更臺北市○○區○○街北側部分第四種住宅區○道路用
    地為變電所用地及部分變電所用地為道路用地案」，並定自
    91年12月21日零時起生效實施。原告以彼等所有房屋緊鄰公
    告變更範圍，因變更範圍內為變電所用地，致原告受有身體
    健康遭危害，房屋價格降低等損害。原告為利害關係人，得
    提起訴願及行政訴訟。經提起訴願，訴願決定不受理，自屬
    違法等語，遂提起撤銷訴訟。查上開變更案係被告就特定區
    域所為之變更都市計畫，具有行政處分之性質。原告非變更
    案範圍內之土地或地上物所有人，即非處分相對人。雖原告
    主張所有房地緊鄰變更範圍，受變更案影響致權益受損，為
    利害關係人。然查原告於98年12月間始提起訴願，距上開變
    更案公告已經7 年，依訴願法第14條第2 項但書規定，不得
    提起訴願。訴願決定以其非利害關係人，不予受理，結論並
    無不合。原告復對之提起撤銷訴訟，依照前述規定與說明，
    顯非合法，應予駁回。本件應從程序上駁回起訴，其實體上
    之主張無從論究，附予說明。
三、依行政訴訟法第107條第1項第10款、第104條、民事訴訟法
    第95條、第78條，裁定如主文。
中    華    民    國    99    年    4    月    13    日
             台北高等行政法院第八庭
                        審判長法  官  蔡進田
                              法  官  黃本仁
                              法  官  吳慧娟
上為正本係照原本作成。
如不服本裁定，應於送達後10日內向本院提出抗告狀（須按他造
人數附繕本）。
中    華    民    國    99    年    4     月    13    日
                              書記官  黃倩鈺


司法院資訊處製作；財團法人民間司法改革基金會備份。
